【裁判字號】    90,易,1039
【裁判日期】    900831
【裁判案由】    詐欺
【裁判全文】
臺灣彰化地方法院刑事判決                          九十年度易字第一三九號
    公  訴  人  臺灣彰化地方法院檢察署檢察官
    被      告  甲○○
右列被告因詐欺案件，經檢察官提起公訴（九十年度偵字第二八七九號），本院判決
如左：
    主      文
甲○○連續意圖為自己不法之所有，以詐術使人將本人之物交付，處有期徒刑陸月，
如易科罰金，以參佰元折算壹日。
    事      實
一、甲○○為民理法律事務所彰化分所之行政助理，未具律師資格，竟意圖為自己不
    法之所有，並基於概括犯意，自民國八十八年八月起至十月間，先後向乙○○佯
    稱其為民理法律事務所之律師，可擔任法律顧問並代理訴訟及處理相關帳目催討
    事務，連續向乙○○詐取新台幣（下同）五萬元法律顧問費、二萬四千九百元之
    代理訴訟費用，致使乙○○陷於錯誤而為之交付款項，復又於同年十月間某日，
    再以電話向乙○○表示手頭不方便而向之借款五萬元。嗣因乙○○所交辦之事項
    未為處理，而於同年十月間匯款後查覺有異，屢向甲○○催討上述款項，均避不
    見面，始知受騙。
二、案經乙○○訴由法務部調查局彰化縣調查站報請臺灣彰化地方法院檢察署檢察官
    偵查起訴。
    理      由
一、訊據被告固不否認收受三萬元之法律顧問費及代為相關帳目催討事務而收取程序
    費用、報酬一情，然矢口否認有充當律師之詐欺犯行，辯稱：伊沒有向乙○○表
    示係律師，只幫她辦理支付命令之類事務云云。惟查：右揭事實業據告訴人附訴
    諸於彰化縣調查站及偵審中指訴歷歷，並稱被告所收受之法律顧問費用為二年計
    五萬元，係親自至事務所，以現金交付，且因為始終相信並認為被告為律師，且
    正在為之辦理相關帳目催討事務，方願意借款五萬元予之周轉等情甚明。被告為
    民理法律事務所之行政助理，既未具律師資格，如何向當事人收取法律顧問費，
    亦應告知事務所之負責人，並非給法律顧問證書，然民理法律事務所負責人黃振
    源律師卻到庭結證稱對此乙○○一節全然不知情。是被告上開所辯顯係事後卸責
    之詞，不足採信，此外復有彰化市第六信用合作社五萬元之匯款證明在卷可稽，
    其詐欺取財犯行堪以認定。
二、核被告所為係犯刑法第三百三十九條第一項之詐欺取財罪。又被告多次詐欺犯行
    ，時間緊接，罪名與構成要件相同，顯係基於概括犯意而為，應依連續犯規定論
    以一罪，並加重其刑。爰審酌被告犯罪之動機、目的、所受之刺激、手段、品行
    、智識程度、所生危害及犯罪後之態度等一切情狀，量處如主文所示之刑，並諭
    知易科罰金之折算標準，以資懲儆。又被告雖無前科，然被告係冒用有專業知識
    之律師，以此方式欺騙無專業知識而有此需求之人，此舉將傷害一般人對於律師
    工作者之信任，因此本院認為被告所為，不宜宣告緩刑。
三、至於公訴意旨認被告借款五萬元之部分，亦涉有詐欺取財罪嫌云云。被告亦否認
    此部分有施用何詐術之處。經查：告訴人於本院指訴：因被告說要發工資，一時
    沒錢才向我借，我是用我先生之支票借給他的，後來他有把錢還給我，是在九十
    年四月二十日，借貸部分並未用何詐欺手段騙我等語，亦不認為被告有何詐欺犯
    行，此外依現有證據又無其他證據足資証明被告有何詐欺犯行，此部分之之犯行
    即屬不能證明，為公訴意旨認此部分予前開有罪部分係屬連續犯之裁判上一罪關
    係，不另為無罪之諭知，附此敘明。
據上論斷，應依刑事訴訟法第二百九十九條第一項前段，刑法第五十六條、第三百三
十九條第一項、第四十一條第一項，罰金罰鍰提高標準條例第一條前段、第二條，判
決如主文。
本案經檢察官黃淑媛到庭執行職務。
中      華      民      國    九十      年      八      月    三十一    日
                                台灣彰化地方法院刑事第二庭
                                    法      官  李  水  源
右正本證明與原本無異。
如不服本判決，應於送達後十日內向本院提出上訴狀( 須附繕本 )。
告訴人或被害人對於判決如有不服具備理由請求檢察官上訴者，其上訴期間之計算係
以檢察官收受判決正本之日期為準。
                                    法院書記官  廖  建  興
中      華      民      國    九十      年      九      月      七      日
附錄本案論罪科刑法條全文
刑法第三百三十九條
 (普通詐欺罪)
意圖為自己或第三人不法之所有，以詐術使人將本人或第三人之物交付者
，處五年以下有期徒刑、拘役或科或併科一千元以下罰金。
以前項方法得財產上不法之利益或使第三人得之者，亦同。
前二項之未遂犯罰之。


司法院資訊處製作；財團法人民間司法改革基金會備份。
